臺灣高等法院刑事裁定
109年度毒抗字第7號
抗  告  人
即  被  告  徐漢城


                    （現在法務部○○○○○○○○附設勒戒處所執行中）
上列抗告人因違反毒品危害防制條例案件，不服臺灣桃園地方法
院於中華民國108年12月19日所為108年度毒聲字第528號裁定（
聲請案號：臺灣桃園地方檢察署108年度毒偵字第4027號、108年
度毒偵緝字第387、388、389號），提起抗告，本院裁定如下：
    主  文
抗告駁回。
    理  由
一、原裁定意旨略以：抗告人即被告徐漢城因施用毒品案件，經
    原審裁定送觀察、勒戒後，由法務部○○○○○○○○附設勒戒處所
    評分綜合判斷，認有繼續施用毒品之傾向，有上開裁定及有
    無繼續施用毒品傾向證明書可稽。經核上開判斷並無擅斷或
    濫權等明顯不當情事，爰依毒品危害防制條例第20條第2項
    規定，裁定被告應令入戒治處所施以強制戒治，其期間為6
    個月以上，至無繼續強制戒治之必要為止，但最長不得逾1
    年等語。
二、抗告意旨略以：被告於接受評估時，心理師於全部過程僅問
    3次問題，被告回答不夠簡潔，遭心理師打斷，並稱「你再
    講我就裁你戒治」，會談過程並不順利，心理師有恐嚇之意
    味，有失公平及專業，評分無一定標準。被告於執行觀察、
    勒戒期間，遵守相關規定，主動參與春節活動之佈置，有正
    常工作，並有家庭需照料，執行期間自我反省，對於沾染毒
    品感到後悔，深感吸毒自戕身心，亦是對家庭不負責，然心
    理師全不採納被告之說法。原裁定所載之評估分數，未載明
    其依據，且與被告自算之分數有所差距，有登載錯誤之虞，
    適用法規顯有錯誤，足以影響裁定之結果，為此請求撤銷原
    裁定等語。
三、按犯施用第一級、第二級毒品之罪者，檢察官應聲請法院裁
    定，令被告入勒戒處所觀察、勒戒，其期間不得逾2月；觀
    察、勒戒後，檢察官依據勒戒處所之陳報，認受觀察、勒戒
    人有繼續施用毒品傾向者，檢察官應聲請法院裁定令入戒治
    處所強制戒治，其期間為6個月以上，至無繼續強制戒治之
    必要為止，但最長不得逾1年，毒品危害防制條例第20條第1
    項、第2項後段規定明確。至於有無繼續施用毒品傾向之評
    估標準，乃以受勒戒人勒戒後之結果，併參酌勒戒前之各種
    情況，作為評估之依據。依法務部訂頒之「有無繼續施用毒
    品傾向評估標準評分說明手冊」，其判斷準則係以「前科紀
    錄與行為表現」、「臨床評估」及「社會穩定度」三大項合
    併計算總分，每一大項皆有靜態因子與動態因子評分，靜態
    因子分數總分在60分（含）以上者，評估為「有繼續施用毒
    品傾向」；在60分以下者，若與動態因子相加總分在60分（
    含）以上，亦為「有繼續施用毒品傾向」；相加總分不足60
    分者，始評估為「無繼續施用毒品傾向」。而「前科紀錄與
    行為表現」係評估毒品犯罪相關司法紀錄、首次毒品犯罪年
    齡、其他犯罪相關紀錄、入所時尿液毒品檢驗、所內行為表
    現等因素；「臨床評估」係評估物質使用行為、合法物質濫
    用、使用方式、使用年數、精神疾病共病（含反社會人格）
    、臨床綜合評估（含病識感、動機、態度、就醫意願）等因
    素；「社會穩定度」則係評估工作、家庭等因素。是被告有
    無繼續施用毒品傾向，係依具體個案之臨床實務及相關事證
    綜合判定，有其專業性，且衡酌強制戒治之目的，係為協助
    施用毒品者戒斷毒品之心癮及身癮所為之一種保安處分，而
    上開評估標準係適用於每一位受觀察、勒戒處分之人，具一
    致性、普遍性、客觀性，倘其評估由形式上觀察，無擅斷或
    濫權等明顯不當之情事，法院自應尊重。
四、經查：
(一)抗告人即被告徐漢城因施用第一級、第二級毒品，經臺灣桃
    園地方法院以108年度毒聲字第134號裁定送觀察、勒戒後，
    由勒戒處所醫師進行評估，認有繼續施用毒品之傾向等情，
    有上開裁定、法務部○○○○○○○○附設勒戒處所108年12月13日
    新戒所衛字第10807017290號函及所附有無繼續施用毒品傾
    向證明書、評估標準紀錄表可證（見毒偵緝388卷第135至13
    9頁）。而依上揭評估標準紀錄表所示，關於被告之「前科
    紀錄與行為表現」合計評分54分（其中毒品犯罪相關司法紀
    錄為「有，2筆」，計20分；首次毒品犯罪年齡為「20-30歲
    」，計5分；其他犯罪相關紀錄為「有，12筆」，計 24分；
    入所時尿液毒品檢驗為「一種毒品反應」，計5分，以上靜
    態因子合計54分。另所內行為表現之動態因子為「無」，計
    0分）；「臨床評估」合計評分28分（其中多重毒品濫用為
    「有，種類：海洛因、安非他命」，計10分；合法物質濫用
    為「有，種類：菸、酒」，計4分；使用方式為「無注射使
    用」，計0分；使用年數為「超過1年」，計10分，以上靜態
    因子合計24分。另臨床綜合評估《含病識感、動機、態度、
    就醫意願》之動態因子為「中度」，計4分）；「社會穩定度
    」合計評分0分（其中工作為「全職工作，打石工」計0分；
    家人濫用藥物為「無」，計0分，以上靜態因子合計0分。另
    入所後家人是否訪視為「有，2次」，計0分；出所後是否與
    家人同住為「是」，計0分，以上動態因子合計0分），經合
    併計算其總分為82分（靜態因子合計 78分，動態因子合計4
    分），因而評定為「有繼續施用毒品傾向」。經核上述評估
    紀錄，除詳列各項靜態因子、動態因子之細目外，並定有各
    項配分、上限等具體標準，由醫師本於其專門學識經驗，依
    臨床實務及相關情節，評估被告之人格特質、臨床徵候、環
    境相關因素等所為之綜合判斷，非但具有實證依據，更有客
    觀標準得以評比，自得憑以判斷被告有無繼續施用毒品傾向
    ，且各項分數之彙算亦無錯漏，顯逾前揭應評估為有繼續施
    用毒品傾向之分數標準。原裁定據此令被告入戒治處所強制
    戒治，核屬適法有據，應予維持。
(二)被告雖執前詞，提起本件抗告，惟查：1、原裁定所據之上
    述評估紀錄，已詳列各項細目評分，且經彙算亦無錯漏，已
    如前述。抗告意旨率謂評估分數未載明依據，且與其自算之
    分數有所差距，有登載錯誤之虞云云，難認可採；2、上開
    評估係由專業醫師依客觀標準負責綜合判斷，各項細目訂有
    配分、上限等具體標準可供檢驗，洵無恣意之可言，由形式
    上觀察，亦無擅斷或濫權等明顯不當之情事。被告僅因自認
    會談過程不順利，即輕率質疑醫師之公平專業性，並謂評分
    無一定標準云云，難認有據；3、至於抗告意旨所舉被告於
    執行觀勒期間遵守相關規定、主動參與活動佈置、有正常工
    作、家庭需照料、已知反省、深感後悔等節，即令不虛，或
    經評估在內，或與被告有無繼續施用毒品傾向欠缺重要關連
    性，均不足以動搖上揭綜合判斷之結果。從而，被告提起本
    件抗告，求為撤銷原裁定，經核為無理由，應予駁回。
五、依刑事訴訟法第412條，裁定如主文。
中　　華　　民　　國　　109 　年　　1 　　月　　15　　日
              　　刑事第六庭    審判長法　官  劉方慈
                                      法　官  林家賢
                                      法　官  朱嘉川
以上正本證明與原本無異。
不得再抗告。
                                      書記官  尤朝松 
中　　華　　民　　國　　109 　年　　1 　　月　　16　　日